【裁判字號】    88,婚,349
【裁判日期】    890425
【裁判案由】    離婚
【裁判全文】
臺灣板橋地方法院民事判決  八十八年度婚字第三四九號
    原      告  甲○○
    訴訟代理人  廖正多律師
    複  代理人  李樂濟律師
    被      告  乙○○      住台北縣中和市○○路五八三巷廿七之二號
右當事人間請求離婚事件，本院判決如左：
    主    文
准原告與被告離婚。
被告應給付原告新台幣貳拾萬元。
原告其餘之訴駁回。
訴訟費用由被告負擔百分十三，其餘由原告負擔。
    事    實
甲、原告方面：
一、聲明：求為判決如
  （一）請准原告與被告離婚。
  （二）被告應給付原告新台幣（下同）一百五十五萬零四百元。
二、陳述：
  （一）兩造於民國七十年一月二十五日結婚，二人於婚姻生活中未育有子女。八十
        一年間，被告前往中國大陸廣東大埔探視親人，回來以後，對原告之態度逐
        漸冷淡，陸陸續續前往中國大陸，有時去三、四個月，有時一去半年均未回
        家，當原告要求與被告一同前往大陸時，被告竟謂：「妳沒有資格，不可以
        回去」。婚姻生活進行至此已無任何意義。自八十六年起，被告更變本加厲
        ，前往中國大陸一整年均不回家，其惡意遺棄原告之情已十分明顯，夫妻間
        貴在履行同居，和諧相處，而今雙方一年不見一次，且見面時被告均以惡臉
        相向，毫不理睬。婚姻生活對原告而言，實如禁錮，據此，原告依法請求與
        被告離婚，懇請鈞院賜准離婚，使原告得以重新生活。臺北地方法院於八十
        七年四月間即曾以當事人間婚姻已生破綻而判決離婚，表示雙方愛情喪失，
        婚姻已生破綻，難以繼續而援引民法第一千零五十二條第二項判決離婚，盼
        鈞院能援用此一進步之判決。又最高法院八十六年三月四日第二次民事庭決
        議亦認為夫妻間發生足使婚姻難以維持之重大事由者，雖不符合該條第一項
        所列各款情形，亦無不准依該法條第二項訴請離婚之理，爰依民法第一千零
        五十二條第一項第五款及同條第二項之規定，訴請離婚。
  （二）另依民法第一千零五十六條第一項之規定，夫妻之一方，因判決離婚而受有
        損害者，得向有過失之他方請求賠償，所稱之財產上損害，依學者見解，是
        指因離婚而無法對配偶財產為使用收益權（民法第一０一九條），第一千零
        五十六條第二項規定，前項情形，雖非財產上之損害，受害人亦得請求賠償
        相當之金額，但以受害人無過失者為限。」被告惡意遺棄原告在繼續狀態中
        ，使原告損失重大，精神上亦同感痛苦，無處伸揚，爰依法請求被告賠償原
        告上開法條第一項之財產上損害新台幣三十萬元及第二項非財產上損害三十
        萬元。
  （三）又依民法第一千零五十七條規定，夫妻之一方，因判決離婚而陷於生活困難
        者，他方縱無過失，亦應給與相當之贍養費，且依最高法院十九年上字第三
        六號判例意旨，判決離婚之原因如果由夫構成，則夫應就其妻所受損害予以
        賠償，或並給與贍養費，至其給予額數，則應斟酌其妻之身分、年齡及自營
        生計之能力與生活程度，並其夫之財力如何而定。而依全民健康保險最低投
        保金額所計，亦有判決可稽，原告隻身孤單，又無謀生能力，離婚後生活無
        著，爰依法請求依全民健康保險最低月額一萬五千八百四十元，容有五年之
        加強謀生能力訓練，計請求被告給付九十五萬四百元之贍養費給付。
三、證據：提出戶籍謄本一件、判例及判決全文各一份、全民健康保險級數表各一件
    為證。
乙、被告方面：
    被告未於言詞辯論期日到場，亦未提出書狀作任何聲明或陳述。
丙、本院依職權向內政部警政署入出境管理局調閱被告之入出境資料，並依職權訊問
    證人賴齊秀。
    理      由
甲、程序方面：
    被告未於言詞辯論期日到場，核無民事訴訟法第三百八十六條所列各款情形之一
    ，爰依原告之聲請，由其一造辯論而為判決。
乙、得心證之理由：
一、原告起訴主張兩造於七十年一月二十五日結婚，婚姻中並未育有子女，業據原告
    提出之戶籍謄本一件在卷可稽，而被告自八十六年起即離家前往中國大陸，縱有
    回國亦未返家與原告同居，自八十一年間起亦未支付家庭生活費用之事實，亦有
    被告之入出境資料在卷可按，並經證人即原告之妹賴齊秀到場證述：「自八十六
    年開始他（指被告）有回臺灣，可是都沒有回家住，一直到現在都沒有看到他的
    人，有兩三年了，．．．我的姐姐生活費是她自己夜市作生意賣麵，自大陸開放
    探親後被告就沒有付生活費」等語屬實，是原告主張被告無故未返家迄今之事實
    ，自堪信為真實。
二、按夫或妻無正當理由，不盡同居或支付家庭生活費用之義務者，即屬民法第一千
    零五十二條第五款所謂夫妻之一方，以惡意遺棄他方，在繼續狀態中，最高法院
    著有二十二年上字第九二二０號、三十九年台上字第四一五號判例可資依循。查
    兩造結婚後，被告自八十三年間起無故未返家與原告同居，且自八十一年間起即
    未給付家庭生活費用，並履行扶養義務，已如前述，堪認原告主觀上有遺棄之故
    意，且客觀上有遺棄之事實，在繼續狀態中，揆諸前揭說明，原告主張被告惡意
    遺棄，訴請離婚，應予准許。
三、兩造之婚姻既經本院認定被告有惡意遺棄之事由，已如前述，並准予兩造離婚，
    則原告另以兩造婚姻有重大事由無法繼續維持請求判決離婚，應屬為達同一目的
    之訴之合併，自無庸再予審酌論列，附此敘明。
四、再按夫妻之一方，因判決離婚而受有損害者，得向有過失之他方，請求賠償；前
    項情形，雖非財產上之損害，受害人亦得請求賠償相當之金額，但以受害人無過
    失者為限，民法一千零五十六條第一、二項定有明文，本件原告因被告惡意遺棄
    而准予離婚，已如前述，原告顯因判決離婚而受有非財產上之精神痛苦，是其依
    民法一千零五十六條第二項規定，據以請求被告賠償相當金額之非財產上損害，
    以資彌補，於法洵屬有據，惟衡諸原告之身分、年齡、教育程度、兩造之收入與
    資力狀況等情，認原告請求非財產上損害三十萬元猶嫌過高，本院認以減至新台
    幣二十萬元為適當，逾上開金額之請求，應予駁回。至原告請求因離婚而受有民
    法第一千零五十六條第一項之財產損害賠償，僅敘明學者之見解，惟並未舉證以
    實其受有財產上損害之說，尚難採信，是其請求賠償上開法條所定之財產上損害
    三十萬元，即無從准許。
五、末按夫妻無過失之一方，因判決離婚而陷於生活困難者，他方縱無過失，亦應給
    與相當之贍養費，民法第一千零五十七條固有明文，惟此項規定性質上並非損害
    賠償請求權，其與上開民法第一千零五十六條損害賠償請求權規定之不同，在於
    不再以配偶雙方對於離婚有無過失，作為決定贍養義務存在之標準，而以離婚後
    配偶是否有自給自足之能力為標準，換言之，以配偶一方的需要性及他方之給付
    能力作為斟酌贍養費成立與否之先決要件。是贍養費請求權人須因判決離婚而陷
    於生活困難，即全部或一部不能自給，例如因健康狀態或年齡關係，已難期待其
    從事職業，或因欠缺職業上知識而不容其從事相當之活動，須因離婚而陷於此類
    狀態始可。查被告於八十一年間大陸開放探親之前，每月給予原告生活費僅四、
    五千元，八十一年後即未再給付原告生活費，當時原告即已在電腦公司擔任作業
    員，每月收入一萬八千元左右，八十四年迄今，原告則一直在夜市作生意，靠自
    己工作每月收入亦有一萬八千元許，業據原告於本院言詞辯論時陳述在卷（見八
    十八年三月十六日言詞辯論筆錄），而兩造並未生育子女，亦據原告陳明，並有
    戶籍謄本在卷可按，則原告離婚後亦無因照顧子女之必要而無法工作之情形，足
    見原告有謀生能力，且經濟上並未因判決離婚而使生活陷於困難甚明，是揆諸上
    開說明，原告依全民健康保險最低月額一萬五千八百四十元，並有五年之訓練期
    ，請求被告給付贍養費云云，於法即難謂合，應予駁回。
六、據上論結，本件原告之訴為一部有理由，一部無理由，應依民事訴訟法第三百八
    十五條第一項、第七十九條，判決如主文。
中      華      民      國    八十九    年      四      月    二十五    日
                                          臺灣板橋地方法院家事法庭
~B法  官  吳從周
右為正本係照原本作成。
如不服本判決應於送達後廿日內向本院提出上訴狀。
中      華      民      國    八十九    年      四      月     三十     日
~B書記官  許清琳


司法院資訊處製作；財團法人民間司法改革基金會備份。
